最高法院刑事判決　　　　　　　　　 111年度台上字第2990號
　　　　　　　　　　　　　　　　　 111年度台上字第2991號
上　訴　人　江葦翊





選任辯護人　林文凱律師
上　訴　人　呂濠廷



選任辯護人　黃佑民律師
上　訴　人　湯正君


選任辯護人　潘韻帆律師
上　訴　人　柯智忠（原名柯秉富）




上列上訴人等因強盜等罪案件，不服臺灣高等法院中華民國 111
年4 月8 日第二審判決（110 年度原侵上訴字第3 號，110 年度
上訴字第824 號，起訴及追加起訴案號：臺灣臺北地方檢察署10
4 年度少連偵字第116 號，104 年度偵字第15326 、15329 、16
464 、23831 號），提起上訴，本院判決如下：
    主  文
上訴駁回。
    理  由
壹、乙○○強盜及丙○○、湯正君部分：
一、按刑事訴訟法第377 條規定，上訴於第三審法院，非以判決
    違背法令為理由，不得為之。是提起第三審上訴，應以原判
    決違背法令為理由，係屬法定要件。如果上訴理由書狀並未
    依據卷內訴訟資料，具體指摘原判決不適用何種法則或如何
    適用不當，或所指摘原判決違法情事，顯與法律規定得為第
    三審上訴理由之違法情形，不相適合時，均應認其上訴為違
    背法律上之程式，予以駁回。
二、本件原審審理結果，認定上訴人乙○○、又與上訴人丙○○
    、湯正君（下稱乙○○等3 人）各有原判決事實欄（下稱事
    實欄）一、二所載共同強盜未遂、加重強盜未遂之犯行明確
    ，因而撤銷第一審關於乙○○共同強盜及乙○○等3 人共同
    犯結夥三人以上、攜帶兇器強盜暨沒收部分部分之不當判決
    ，改判論處乙○○共同犯強盜未遂罪刑，及依想像競合犯規
    定，從一重論處乙○○等3 人犯結夥攜帶兇器強盜未遂各罪
    刑，已載敘認定各該犯罪事實所憑之證據及其認定之理由，
    對乙○○等3 人否認上揭犯行之供詞及所辯各語認非可採，
    亦已依據卷內資料詳加指駁，有卷存資料可資覆按。
三、上訴意旨略以：
  ㈠乙○○部分：
  1.事實欄一（強盜）部分，乙○○對共同被告傅建嘉（經原審
    判處罪刑確定）及告訴人甲1 （真實姓名詳卷）雙方債務關
    係不甚明瞭，其2 人之債務糾紛，純粹認知問題，難認傅建
    嘉主觀上有不法所有之意圖，遑論乙○○係聽信傅建嘉片面
    之詞，原判決偏信甲1 之證述，捨棄傅建嘉符合常情之證詞
    ，認定乙○○有不法所有意圖，並為共同正犯，有違經驗法
    則及認定犯罪不依證據之違法。
  2.事實欄二部分，卷內並無證據得以認定乙○○知悉湯正君等
    人毆打告訴人戊○○時，有使用改造槍枝或電擊棒等兇器，
    反而係其在與湯正君之通話中提及「教訓自己兄弟要理性一
    點」，故現場即使有兇器存在，亦難認乙○○知情，而須就
    共同被告超越共謀範圍之行為負擔罪責，原判決有不依證據
    認定犯罪之違誤。
  ㈡丙○○部分：
  1.其於案發當日（民國104 年5 月30日）與湯正君等人和戊○
    ○返回湯正君於新北市新莊區之住處後，即回房間睡覺，有
    該日晚間11時32分35秒乙○○與湯正君之通訊監察譯文及證
    人宋婉瑄於第一審之證述可證。檢察官既未舉證宋婉瑄所述
    不實，則原判決不採宋婉瑄之證述作為有利丙○○之認定，
    又將上開通訊監察譯文資為認定丙○○犯罪之證據，有理由
    矛盾之違誤。
  2.乙○○、湯正君、丁○○、洪宇珏（經原審判處罪刑確定）
    及戊○○關於案發當天情節之陳述彼此矛盾，原判決卻以該
    等陳述認定丙○○有本件加重強盜未遂之犯行，並謂乙○○
    等人所述與戊○○所述情節相符，亦有矛盾。
  3.洪宇珏、丁○○於第一審均證述未見戊○○被逼簽本票乙事
    ，則其等是否有逼迫戊○○簽發本票之行為，容有疑義，依
    罪疑有利被告原則，尚難僅憑戊○○片面指述，認定其等涉
    犯加重強盜未遂罪。又佐以戊○○所稱簽發本票金額與綽號
    「奶綠」之人（真實姓名不詳）積欠之債務金額顯不相當，
    及乙○○104 年7 月20日偵訊所述：該等本票當下亦已撕毀
    等語，益徵其等僅有出手教訓戊○○之意思，而無強盜之不
    法意圖。原審未為詳盡之調查，有判決違法不當。
  ㈢湯正君部分：
  1.原判決以現場有槍枝及電擊棒認定本件已使戊○○達於不能
    抗拒程度而構成強盜，然戊○○僅受有胸腹及背臀擦傷，理
    由亦未認定犯罪現場有槍枝之客觀事實及槍枝是否具殺傷力
    ，原審未調查本案犯罪之電擊棒之規格如何得以發出高壓電
    流等情，影響事實正確認定，進而導致法律適用錯誤。
  2.原判決既認戊○○前後之證述不明確或有不相符之處，卻仍
    認其證述具證明力，已有不當。而究竟湯正君有無持電擊棒
    、丙○○是否在一旁拆卸不明改造槍枝恫嚇戊○○，除戊○
    ○之單一指訴外，別無補強證據，其證述是否可採，尚屬可
    疑。
四、證據之取捨與事實之認定，為事實審法院之職權，倘其採證
    認事並不違背證據法則，即不得任意指為違法；又證據之證
    明力如何，由事實審法院本於確信自由判斷之，此項自由判
    斷之職權行使，苟係基於吾人日常生活之經驗，而未違背客
    觀上應認為確實之定則，且已敘述其何以為此判斷之理由者
    ，亦不容漫指為違法，而據為適法之第三審上訴理由。再所
    謂補強證據，並非以證明犯罪構成要件之全部事實為必要，
    倘得以佐證被告自白或證人指證之真實性，而能予保障其陳
    述之憑信性者，即已充足。
    原判決係依憑乙○○、乙○○等3 人不利於己之部分供述，
    證人即同案被告傅建嘉、洪宇珏、丁○○之供證、告訴人甲
    1、戊○○、證人李慶富、黃耀賢之證述，佐以甲1與傅建嘉
    之LINE對話內容翻拍照片、臺北市立聯合醫院仁愛院區驗傷
    診斷證明書、乙○○與湯正君於104年5月30日晚間11時32分
    35秒之通話監察譯文，暨卷內其他相關證據資料，綜合判斷
    ，依調查所得，逐一載敘：⑴乙○○片面自認協助傅建嘉處
    理債務，甲1即應支付其新臺幣（下同）20 萬元利息，而要
    求甲1 簽立另紙同金額之本票，堪認其主觀上具有不法所有
    之意圖；⑵互核乙○○、丙○○、湯正君、丁○○及洪宇珏
    陳述關於戊○○簽發本票之經過情形，與戊○○證述情節相
    符，復觀諸戊○○於104年5月31日經醫院驗傷結果，受有胸
    腹部及背臀部多處擦傷等傷害，足認湯正君、丙○○、丁○
    ○及洪宇珏（下稱湯正君等人）下手兇殘，已非單純教訓，
    而有威逼戊○○之意，乃採信戊○○指證係屈從湯正君等人
    之強暴脅迫行為，始簽立本票及借據等語為可信；⑶湯正君
    於毆打、脅迫戊○○簽立本票及借據後，曾致電乙○○，並
    依據其指示要求丁○○、洪宇珏將戊○○推入後車廂後，載
    至乙○○住處，再參以湯正君等人強暴、脅迫戊○○簽立本
    票及借據後，即傳送其所攝錄戊○○簽立本票之過程予乙○
    ○，並致電向乙○○報告，徵詢乙○○之後應如何處理之指
    示等情，足見乙○○確有指示湯正君等人以前述強暴、脅迫
    之方式逼迫戊○○簽立本票及借據，並與湯正君等人間有犯
    意聯絡，而其等逼使戊○○簽立金額高達672萬元之本票，
    益見其等主觀上具有不法所有之意圖。又湯正君為事實欄二
    所示強盜戊○○犯行時，所持用之電擊棒固未扣案，惟參諸
    電擊棒為質地堅硬之物，亦可於瞬間發出高壓電流，若加以
    電擊人體，足以使人昏迷等情，堪認該電擊棒，客觀上顯然
    具有危險性，足以對人之生命、身體、安全構成威脅，故屬
    兇器等旨，就乙○○、乙○○等3 人對於相關所載共同強盜
    未遂、加重強盜未遂犯行，如何判斷乙○○與傅建嘉、乙○
    ○等3 人間有犯意合致及行為分擔，各應成立共同正犯，已
    於理由內論述綦詳。對於乙○○、乙○○等3 人否認犯罪之
    辯解委無可採，及證人宋婉瑄在第一審關於案發日丙○○在
    房間睡覺之證述，何以不足為有利丙○○之認定，皆已依卷
    證指駁甚詳。凡此，概屬原審採證認事職權之適法行使，所
    為論斷說明，與經驗法則及論理法則俱屬無違，要無乙○○
    、乙○○等3 人上訴意旨所指未憑證據認定事實、欠缺補強
    證據、適用法則不當、理由欠備或矛盾及調查未盡之違法可
    言。又原判決並未認定乙○○、丙○○為共謀共同正犯，其
    2 人於強暴脅迫戊○○簽立本票及借據前後過程中是否均始
    終在場參與，無礙其等與其他共犯間係基於相互利用之共同
    犯意及行為分擔，以遂行上揭加重強盜取財之目的，仍應就
    相關犯罪事實共同負責。又原判決已敘明電擊棒客觀上足對
    人之生命、身體、安全構成威脅性之理由，並未認定丙○○
    於案發當時在旁拆卸不明之改造槍枝係槍砲彈藥刀械管制條
    例所指之槍砲，亦未認定為兇器，則原審未就此再為無益之
    調查，難認有何應於審判期日調查證據而未予調查之違法。
五、關於證人之陳述有部分前後不符，或相互間有所歧異時，究
    竟何者為可採，法院本得依其自由心證予以斟酌，若其基本
    事實之陳述與真實性無礙時，仍非不得予以採信。且採證認
    事原屬事實審法院之職權，原審法院採取某證人、或其某部
    分證詞，為認定上訴人犯罪之論證時，當然排除該證人於其
    他部分及其餘證人所為之證詞，原審縱未對該證人或其他證
    人部分併予說明何以不可採之理由，若尚不足以動搖原判決
    認定犯罪事實之基礎，自屬事實審法院對於證據取捨之職權
    行使，於判決自不生影響。
    原判決本於證據取捨之職權行使，綜以乙○○等3 人及丁○
    ○、洪宇珏、戊○○之部分證述，已記明認定戊○○係遭乙
    ○○等3 人及丁○○、洪宇珏以傷害、妨害自由及恐嚇手段
    壓制自由意志後，始屈從而簽立本票之待證事實，勾稽其他
    卷內證據資料佐證不虛之論證，縱未同時說明上開共犯及告
    訴人其餘無礙判決本旨之相異供述，何者可採，因無礙於該
    部分犯罪事實之認定，亦與理由欠備之違法情形有間，丙○
    ○、湯正君此部分之指摘，自非適法之第三審上訴理由。
六、乙○○、乙○○等3 人上揭部分之上訴意旨，均係就原判決
    已說明論述之事項再為爭辯，或對於事實審法院取捨證據與
    判斷證據證明力之職權行使，徒以自己臆測之詞，泛指其違
    法，難認已符首揭法定之第三審上訴要件。其等關於此部分
    之上訴為違背法律上之程式，均應予駁回。
貳、乙○○強制性交及丁○○部分：
一、查第三審上訴書狀，應敘述上訴之理由，其未敘述者，得於
    提起上訴後20日內補提理由書於原審法院，已逾上述期間，
    而於第三審法院未判決前，仍未提出上訴理由書狀者，第三
    審法院應以判決駁回之，刑事訴訟法第382條第1 項、第395
    條後段規定甚明。
二、乙○○、丁○○不服原審判決，於111 年4 月28 日、同年5
    月9 日分別提起上訴，並表明全部上訴，然乙○○上訴理由
    書狀僅敘述上揭共同（加重）強盜未遂部分之理由，就所犯
    強制性交部分，及丁○○就所犯加重強盜未遂部分皆未敘述
    理由，迄今逾期已久，於本院未判決前仍未提出，依上開規
    定，乙○○此部分及丁○○之上訴，亦非合法，均應予駁回
    。
據上論結，應依刑事訴訟法第395條，判決如主文。
中    華    民    國   111    年    8     月    31    日
                  刑事第七庭審判長法  官  段  景  榕  
                                  法  官  沈  揚  仁  
                                  法  官  汪  梅  芬  
                                  法  官  宋  松  璟  
                                  法  官  楊  力  進  
本件正本證明與原本無異
                                  書記官
中    華    民    國   111    年    9     月    1     日